【裁判字號】    92,親,28
【裁判日期】    920311
【裁判案由】    確認親子關係存在
【裁判全文】
臺灣桃園地方法院民事判決  九十二年度親字第二八號
    原      告  甲○○
    訴訟代理人  洪榮彬      律師
                陳麗玲      律師
    被      告  丙○○
    法定代理人  王嘉惠
    被      告  乙○○
右當事人間確認親子關係存在事件，本院判決如左：
    主      文
原告之訴駁回。
訴訟費用由原告負擔。
    事      實
壹、原告方面：
一、聲明：
  （一）確認原告與被告丙○○間父子關係存在。
  （二）確認被告乙○○與被告丙○○間父子關係不存在。
二、陳述：
  （一）被告丙○○之母王嘉惠與被告乙○○係夫妻，惟原告與王嘉惠於民國八十七
        年底因吸食毒品相識進而同居，王女並於八十九年九月二十八日產下被告丙
        ○○，豈料王女竟於翌日即推稱要出外購物而自行離院，經醫院通知後，原
        告於十月中旬將該嬰兒自醫院帶回，並與配偶連牽治扶養至今。詎日前突接
        獲中壢市調解委員會通知，王女主張其與配偶乙○○結婚並於產下丙○○，
        因無力扶養交由原告暫為照顧，並要求原告交還該子女，然該子為王女自原
        告受胎所生，竟將父親登記為乙○○，顯與事實不符。
  （二）按非婚生子女經生父認領者，視為婚生子女，其經生父撫育者，視為認領，
        民法第一千零六十五條第一項定有明文；又親子身分關係得提起確認之訴，
        最高法院二十三年上字第三九七三號著有判例在案。查本件原告事實上撫育
        並認領被告丙○○，然因被告戶籍登記為王嘉惠與被告乙○○生，致原告與
        丙○○之父子關係無從確定，倘原告與被告丙○○之父子關係仍無從確定，
        對於被告丙○○日後之身分認定恐有疑問，亦嚴重影響其人格發展，此法律
        上不確定狀態，非提起本案確認訴訟無從除去，是原告有即受確認判決之法
        律上利益甚明，此此請求判決如聲明第一項所示。
  （三）按法律關係基礎事實存否之不明，以原告不能提起他訴訟者為限，亦得提起
        確認之訴，民事訴訟法第二百四十七條第一項、第二項定有明文。再按父母
        子女關係是否存在，不惟影響雙方身分，且有關雙方因該身分而產生之法律
        關係亦將隨之變動，故非婚生子女，經生父認領或視同認領者，為使其親子
        關係明確，該父母、子女或其他利害關係人，自得提起確認親子關係存在之
        訴。又按確認親子關係存否之訴，雖以事實上血緣為基礎，仍係以法律上之
        父母子女地位是否存在為訴訟標的，並非純然就事實為確認，故倘有確認之
        利益，非不得提起確認之訴。再因虛偽之出生登記，為更正戶籍上記載，依
        戶籍法第二十四條及內政部頒布之戶籍登記錯誤申請更正處理要點第四點之
        規定，向戶政事務所申請更正登記，須憑法院判決書、裁定書、認證書及檢
        察署處分書等始得辦理，因親子關係攸關父母與子女間繼承、扶養等法定權
        利、義務至，是訴訟當事人間縱就身分關係存否不爭執，如有辦理戶籍登記
        ，使身分關係明確之必要，亦得認為有確認判決之法律上利益，且親子關係
        存否之基礎事實，即父子間於生物學上之血緣關連，其重要性應遠大於法律
        推定之婚生承認制度。本件兩造間因戶籍上既未就上開親子關係予以登記，
        致原告與被告於私法上之身分關係尚非明確而有不妥之狀態存在，且此種不
        妥之狀態得以確認判決除去，應認原告仍有即受確認判決之法律上利益。況
        被告丙○○之法定代理人昧於事實，主張被告丙○○為伊與被告乙○○所生，
        此種身分上之法律關係，更有提起確認丙○○與乙○○父子關係不存在之訴
        之必要，爰合併提起聲明第二項之請求。
三、證據：提出出生腳印卡正本及血型檢驗單正本、聲請調解書影本等件為證。
貳、被告丙○○、乙○○方面
    被告二人未提出書狀作何聲明或陳述。
參、本院依職權調閱被告之戶籍謄本。
    理      由
一、程序方面
    按原告之訴，依其所訴之事實，在法律上顯無理由者，法院得不經言詞辯論，逕
    以判決駁回之，民事訴訟法第二百四十九條第二項定有明文。本院認原告所提之
    本件訴訟於法律上為顯無理由（後敘之），爰逕依上開規定，不經兩造進行言詞
    辯論程序逕為判決，合先敘明。
二、原告主張以被告丙○○之母王嘉惠與被告乙○○係夫妻，惟原告與王嘉惠於民國
    八十七年底因吸食毒品相識進而同居，王女並於八十九年九月二十八日產下被告
    丙○○，豈料王女竟於翌日即推稱要出外購物而自行離院，經醫院通知後，原告
    於十月中旬將該嬰兒自醫院帶回，並與配偶連牽治扶養至今。詎日前突接獲中壢
    市調解委員會通知，王女主張其與配偶乙○○結婚並產下丙○○，因無力扶養交
    由原告暫為照顧，並要求原告交還該子女，然該子為王女自原告受胎所生，竟將
    父親登記為乙○○，顯與事實不符。為此，提起本件訴訟請求確認被告乙○○與
    被告丙○○間父子關係不存在；及確認原告與被告丙○○間父子關係存在等語。
三、經查：
（一）按「妻之受胎，係在婚姻關係存續中者，推定其所生子女為婚生子女（第一項
      。前項推定，如夫妻之一方能證明妻非自夫受胎者，得提起否認之訴。但應於
      知悉子女出生之日起，一年內為之（第二項）。」，民法第一千零六十三條定
      有明文；另「否認子女之訴，由夫起訴者，以妻及子女為共同被告；由妻起訴
      者，以夫及子女為共同被告（第一項）。前項起訴，妻或夫死亡者，以子女為
      被告（第二項）。」，民事訴訟法第五百八十九條之一可資參照；另「妻之受
      胎係在婚姻關係存續中者，民法第一千零六十三條第一項，推定其所生子女為
      婚生子女，受此推定之子女，惟受胎期間內未與妻同居之夫，得依同條第二項
      之規定以訴否認之，如夫未提起否認之訴，或雖提起而未受有勝訴之確定判決
      ，則該子女在法律上不能不認為夫之婚生子女，無論何人，皆不得為反對之主
      張。」，此亦經最高法院以二十三年度上字第三四七三號著為判例可稽。查第
      三人王嘉惠於八十九年九月二十八日生下被告丙○○等情，此有被告丙○○之
      戶籍謄本乙份為證，其受胎既係在第三人王嘉惠與被告乙○○婚姻關係存續中
      ，則依法自應推定被告丙○○為被告乙○○與王嘉惠之婚生子。準此，本件原
      告既非被告丙○○之父母，其非但不得依民法第一千零六十三條第一項規定提
      起否認子女之訴，亦不得就被告乙○○與丙○○間親子關係存在為相反之主張
      ，是以，原告關於確認被告乙○○與丙○○間親子關係不存在之請求，與法尚
      有未合，應予駁回。
（二）次按「確認法律關係之訴，非原告有即受確認判決之法律上利益，不得提起之
      。確認證書之真偽或為法律關係基礎事實存在否之訴，亦同（第一項）；前項
      確認法律關係基礎事實存否之訴，以原告不能提起他訴訟者為限（第二項）。
      」，民事訴訟法第二百四十七條第一項、第二項分別定有明文。當事人固得依
      上開法文第二項規定，就事實存在與否，提起確認法律關係基礎事實存否之訴
      ，然依上開法文第一項後段規定「確認．．．法律關係基礎事實存在否之訴，
      亦同」等語觀之，堪認當事人提起確認事實存否之訴時，其訴權亦須具備確認
      判決之法律上利益。而所謂「即受確認判決之法律上利益」，係該法律關係存
      在與否於當事人間不明確，且因此致其私法上之地位受有侵害之虞，而此不安
      之危險狀態有以確認判決除去之必要。本件被告乙○○與丙○○間現依法具有
      親子關係，且未曾據其父母即被告乙○○、王嘉惠提起否認子女之訴並獲確定
      勝訴判決在案等情，此有本院依職權調閱被告之戶籍謄本可稽。準此，被告丙
      ○○與乙○○間之親子關係，既未曾經法院以否認子女之判決否認其存在，則
      被告丙○○與乙○○間具有親子關係，即屬確定存在。今原告雖起訴請求確認
      其與被告丙○○有親子關係存在，然此聲請縱獲勝訴判決，亦無法除去被告丙
      ○○與乙○○間親子關係存在之狀態，是以，原告此部分之請求欠缺權利保護
      必要要件，亦應駁回。
  綜上所述，本件原告之訴，於法律上為顯然無理由，應均予駁回。
據上論結，本件原告之訴為無理由，爰依民事訴訟法第二百四十九條第二項、第七十
八條，判決如主文。
中      華      民      國    九十二    年      三      月     十一     日
                                      臺灣桃園地方法院家事法庭
~B法  官  石有為
右正本係照原本作成。
如不服本判決，應於判決送達後二十日內向本院提出上訴狀。
~B書記官  陳美年
中      華      民      國    九十二    年      三      月     十一     日


司法院資訊處製作；財團法人民間司法改革基金會備份。
